【裁判字號】    96,上訴,4968
【裁判日期】    970130
【裁判案由】    誣告
【裁判全文】
臺灣高等法院刑事判決                96年度上訴字第4968號
上  訴  人
即  被  告  甲○○
上列上訴人因誣告案件，不服臺灣板橋地方法院96年度訴字第24
50號，中華民國96年9月27日第一審判決（起訴案號：臺灣板橋
地方法院檢察署96年度偵字第9899號），提起上訴，本院判決如
下：
    主  文
原判決撤銷。
甲○○意圖他人受刑事處分，向該管公務員誣告，處有期徒刑參
月，減為有期徒刑壹月又拾伍日，緩刑貳年。
    事  實
一、甲○○與乙○○均為臺北縣土城市○○路○段216巷「美麗宏
    國廣福社區」（下稱廣福社區）之住戶，二人相處不睦，且
    相互提告涉訟多案，甲○○於民國（下同）95年9月13日上
    午9時許，在廣福社區地下室停車場靠近Ｂ26車位處，適見
    乙○○準備開車外出，二人交會時互有不滿之言行舉止，明
    知住戶於必要時，皆有權向社區管理委員會調閱監視錄影畫
    面觀看，亦明知委請廣福社區總幹事陳進星、晴科電腦公司
    人員王在福，將廣福社區所架設之監視錄影器所錄製其與乙
    ○○2人在上開時地之地下室停車場交會情形，擷取檔案至
    電腦桌面上再燒錄成光碟之行為之人並非乙○○，而係乙○
    ○之妻蔡春梅依該社區規定，填寫申請單向社區總幹事陳進
    星申請調閱供自保之用，並非無故為之，竟意圖使乙○○受
    刑事處分，虛構「乙○○委託不知情之第三人，在臺北縣土
    城市美麗宏國廣福社區地下室，以攝影機攝影翻拍本人（甲
    ○○）非公開之活動，侵害本人（甲○○）法益」等情，於
    95年10月25日晚上8時許，向臺北縣政府警察局土城分局廣
    福派出所警員，對乙○○提出告訴，誣告乙○○犯刑法妨害
    秘密罪。嗣經公訴人於96年2月8日以96年度偵字第446 號為
    不起訴處分確定。
二、案經乙○○訴由臺灣板橋地方法院檢察署檢察官偵查起訴。
    理  由
一、查被告甲○○（簡稱被告）所犯並非死刑、無期徒刑、最輕
    本刑為3年以上有期徒刑之罪，或高等法院管轄第一審案件
    ，被告已就被訴事實為有罪之陳述，經審判長告知簡式審判
    程序之旨，並聽取當事人之意見後，裁定行簡式審判程序，
    合先說明。
二、上揭事實，業據被告自白不諱，核與告訴人乙○○（簡稱告
    訴人）指訴被害情節，以及證人蔡春梅於另案偵查中證稱：
    被告於95年9月11日曾到伊住處按門鈴，並撥打電話至伊住
    處，於同年月13日得知與其夫在社區停車場碰面之情況，伊
    擔心被告對告訴人不利，故寫字條向社區總幹事申請翻拍當
    時停車場內之監視錄影畫面等語（參96年偵字第446號偵查
    卷第16頁背面），暨證人王在福、陳進星於偵查中結證情節
    （參同上卷第16頁正、背面，96年度偵字第9899號卷第23頁
    ）相符，復有載有「本人欲調閱95年9月13日上午9點近Ｂ26
    車位上方之錄影監視器錄影帶8：50－9：05區分所有人蔡春
    梅」等語之字條影本（附於96年偵字第446號影卷第11 頁背
    面）、臺灣板橋地方法院檢察署96年偵字第446號不起訴處
    分書等可資佐證。此外，被告於95年10月25日晚上8時許，
    向臺北縣政府警察局土城分局廣福派出所警員，對乙○○提
    出告訴時指訴略以：「乙○○委託不知情之第三人，在臺北
    縣土城市美麗宏國廣福社區地下室，以攝影機攝影翻拍本人
    （甲○○）非公開之活動，侵害本人（甲○○）法益」等語
    ，有被告於95年10月25日晚上8時許向臺北縣政府警察局土
    城分局廣福派出所警員提出告訴之警詢筆錄足參（附於96年
    度偵字第446號偵查卷第2頁背面至第3頁正面），堪認被告
    之自白與事實相符。本件事證明確，被告之上揭犯行，堪予
    認定。
三、查被告與告訴人於事實欄所示社區地下室停車場交會情形，
    係公開之活動，被告匿此不言，於警察機關提起告訴，虛構
    告訴人委託不知情之第三人，以攝影機攝影翻拍其非公開之
    活動，侵害其法益等情，顯係意圖使告訴人受刑事處分。核
    其所為，係犯刑法第169條第1項之誣告罪。被告於審判中自
    白其犯誣告罪，應依同法第172條減輕其刑。又被告犯罪時
    間在96年4月24日以前，應按中華民國九十六年罪犯減刑條
    例規定減其宣告刑二分之一。
四、原審認被告罪證明確，予以論罪科刑，固非無見。惟被告於
    原審業經自白犯罪，原判決未依刑法第172條之規定減刑，
    尚有未合。被告上訴意旨以其於原審中自白，依法應減輕其
    刑，原審漏未減輕等語，為有理由，自應由本院將原判決撤
    銷改判。爰審酌被告犯罪之動機、目的、手段、所致之損害
    ，暨犯罪後態度等一切情狀，量處如主文所示之刑及減得之
    刑示懲。又被告前因故意犯竊盜罪，受有期徒刑以上刑之宣
    告，執行完畢後，5年以內未曾因故意犯罪受有期徒刑以上
    刑之宣告，有本院被告前案紀錄表在卷可按，被告於本院審
    理時，並已與告訴人成立和解，有和解書1份在卷可稽，被
    告經此教訓已深知悔悟，信無再犯之虞，本院認其所受刑之
    宣告，以暫不執行為適當，爰併予宣告緩刑2年，以啟自新
    。
據上論斷，應依刑事訴訟法第369條第1項前段、第364條、第299
條第1項前段，刑法第169條第1項、第172條、第74條第1項第2款
，中華民國96年罪犯減刑條例第2條第1項第3款、第7條，判決如
主文。
本案經檢察官游明仁到庭執行職務。
中    華    民    國    97    年    1     月    30    日
                  刑事第二十庭  審判長法  官  楊貴雄
                                      法  官  林銓正
                                      法  官  鄧振球
以上正本證明與原本無異。
如不服本判決，應於收受送達後十日內向本院提出上訴書狀，其
未敘述上訴之理由者並得於提起上訴後十日內向本院補提理由書
（均須按他造當事人之人數附繕本）。
                                      書記官  劉有志
中    華    民    國    97    年    1     月    30    日
附錄：本案論罪科刑法條全文
中華民國刑法第169條
（誣告罪）
意圖他人受刑事或懲戒處分，向該管公務員誣告者，處七年以下
有期徒刑。
意圖他人受刑事或懲戒處分，而偽造、變造證據，或使用偽造、
變造之證據者，亦同。


司法院資訊處製作；財團法人民間司法改革基金會備份。
